臺灣屏東地方法院民事判決　　　　　　 98年度重訴字第53號
原　　　告　湯秀鳳徐泉成之承.
　　　　　　鍾瑞山徐泉成之承.
　　　　　　徐瑞一徐泉成之承.
　　　　　　鍾瑞芳徐泉成之承.
　　　　　　鍾瑞珠徐泉成之承.
　　　　　　鍾瑞雯徐泉成之承.
　　　　　　徐瑞偵徐泉成之承.
　　　　　　陳曉敏兼徐泉成之.
兼上列一人
法定代理人　陳昱銓
共　　　同
訴訟代理人　黃進祥律師
　　　　　　江順雄律師
被　　　告　黃壽興
訴訟代理人　林伯祥律師
　　　　　　王銘鈺律師
上列當事人間請求侵權行為損害賠償事件，經本院命合併辯論，
於民國100 年2 月1 日言詞辯論終結，判決如下：
    主      文
被告應給付原告陳昱銓新台幣壹佰捌拾壹萬陸仟貳佰拾元，
應給付原告陳曉敏新台幣貳佰肆拾萬陸仟零陸拾元，及均自民
國九十七年十月三十一日起至清償日止，按週年利率百分之五計
算之利息。
被告應給付原告湯秀鳳、鍾瑞山、徐瑞一、鍾瑞芳、鍾瑞珠、鍾
瑞雯、徐瑞偵、陳曉敏新台幣壹佰拾伍萬伍仟貳佰拾捌元，
及自民國九十八年十二月十九日起至清償日止，按週年利率百分
之五計算之利息，由原告湯秀鳳、鍾瑞山、徐瑞一、鍾瑞芳、鍾
瑞珠、鍾瑞雯、徐瑞偵、陳曉敏共同受領。
原告其餘之訴駁回。
訴訟費用由原告陳昱銓負擔百分之二十五，由原告陳曉敏負擔百
分之六，由原告湯秀鳳、鍾瑞山、徐瑞一、鍾瑞芳、鍾瑞珠、鍾
瑞雯、徐瑞偵、陳曉敏連帶負擔百分之二十，餘由被告負擔。
本判決原告勝訴部分，於原告陳昱銓以新台幣陸拾萬陸仟元，原
告陳曉敏以新台幣捌拾萬仟元，原告湯秀鳳、鍾瑞山、徐瑞一
、鍾瑞芳、鍾瑞珠、鍾瑞雯、徐瑞偵、陳曉敏以新台幣肆拾伍萬
貳仟元供擔保後，各得假執行；但被告如於執行標的物拍定、變
賣前，以新台幣壹佰捌拾壹萬陸仟貳佰拾元、貳佰肆拾萬陸
仟零陸拾元、壹佰拾伍萬伍仟貳佰拾捌元或等值之郵局定
期存單，分別為原告陳昱銓、陳曉敏及原告湯秀鳳、鍾瑞山、徐
瑞一、鍾瑞芳、鍾瑞珠、鍾瑞雯、徐瑞偵、陳曉敏預供擔保，得
免為假執行。
原告其餘假執行之聲請駁回。
    事實及理由
一、本件訴訟繫屬中，原告徐泉成於民國99年10月5 日死亡，其
    繼承人即原告湯秀鳳、鍾瑞山、徐瑞一、鍾瑞芳、鍾瑞珠、
    鍾瑞雯、徐瑞偵、陳曉敏提出書狀聲明承受訴訟（見本院98
    年度重訴字第53號卷第337 至344 頁及第354 頁），依民事
    訴訟法第168 條、第175 條第1 項及第176 條規定，於法並
    無不合，應予准許。又原告陳昱銓、陳曉敏起訴請求被告給
    付渠等與陳冠廷（已視為撤回）新台幣（下同）4,876 萬元
    ，及自起訴狀繕本送達翌日起至清償日止，按週年利率百分
    之6 計算之利息，於訴狀送達後，變更為請求被告給付原告
    陳昱銓4,745,008 元，給付原告陳曉敏3,101,329 元，及均
    自起訴狀繕本送達翌日起至清償日止，按週年利率百分之5
    計算之利息，核屬減縮應受判決事項之聲明，依民事訴訟法
    第255 條第1 項第3 款規定，應予准許。其次，徐泉成就其
    因車禍受傷部分起訴請求被告賠償400 萬元本息，於訴狀送
    達後，另就其女湯瑞倩因車禍死亡部分，追加起訴請求被告
    賠償慰撫金及扶養費損害，合計請求賠償5,519,876 元本息
    ，其追加之訴與原訴之主要爭點有共同性，均係因同一車禍
    所衍生，各請求利益之主張在社會生活上可認為相關連，且
    原請求之訴訟及證據資料，在相當程度範圍內具有一體性，
    得於後請求之審理予以利用，而就先後之請求在同一程序加
    以解決，以避免重複審理，進而統一解決紛爭，堪認其請求
    之基礎事實同一，且被告於此項訴之追加無異議而為本案之
    言詞辯論（見本院98年度訴字第488 號卷第38頁），應視為
    同意追加，則徐泉成所為訴之追加，依民事訴訟法第255 條
    第1 項第1 款、第2 款及第2 項規定，於法自無不合，應予
    准許。再者，被告原告湯秀鳳、鍾瑞山、徐瑞一、鍾瑞芳、
    鍾瑞珠、鍾瑞雯、徐瑞偵、陳曉敏於承受訴訟後，變更為請
    求被告給付3,640,969 元，及自98年12月19日起至清償日止
    ，按週年利率百分之5 計算之利息，核屬減縮應受判決事項
    之聲明，依民事訴訟法第255 條第1 項第3 款規定，亦應准
    許之。
二、原告主張：被告於96年11月14日上午10時25分許，酒後騎乘
    車牌號碼PFT-287 號重型機車，附載其女黃小芬，沿屏東縣
    里港鄉○○村○○路由南往北行駛，途經該路與同村載南路
    交岔路口時，應注意並能注意行車管制號誌，竟疏未注意而
    貿然闖紅燈，適原告陳昱銓之妻即原告陳曉敏之母湯瑞倩駕
    駛車牌號碼4162-TE 號自用小客車，搭載其父徐泉成，沿載
    南路由西往東而至，煞避不及，兩車遂相撞肇事，致湯瑞倩
    受有下額部撕裂傷、肋骨多處骨折及左、右膝撕裂傷等傷害
    ，經送醫仍於當日不治死亡，徐泉成則受有外傷性主動脈弓
    剝離瘤、左側下肢癱瘓疑似腦內出血、右側第一肋骨骨折及
    胸骨骨折等傷害。原告陳昱銓因被告不法侵害湯瑞倩之身體
    ，以致湯瑞倩受有前述傷害而死亡，共支出醫療費用2,200
    元及殯葬費398,000 元，且原告陳昱銓出生於58年9 月26日
    ，於湯瑞倩死亡時為38歲，依96年高雄市簡易生命表所載，
    尚有餘命39.02 年，原告陳曉敏出生於95年10月29日，於湯
    瑞倩死亡時甫滿1 歲，依高雄市97年平均每人月消費支出18
    ,450元計算，原告陳昱銓得一次請求賠償滿65歲以後之扶養
    費損害2,719,808 元，原告陳曉敏得一次請求賠償19年之扶
    養費損害1,476,329 元，另原告陳昱銓、陳曉敏因被告不法
    侵害湯瑞倩致死，頓失其妻、其母，內心之痛苦不可言喻，
    各得請求賠償非財產上之損害200 萬元，以資慰藉，扣除原
    告陳昱銓、陳曉敏各已領取強制汽車責任保險之保險金37,5
    000 元，原告陳昱銓得請求被告賠償4,745,008 元（2200＋
    39 8000 ＋0000000 ＋0000000 0000000＝00000000），原
    告陳曉敏得請求被告賠償3,101,329 元（0000000 ＋000000
    0 0000000＝0000000 ）。又徐泉成因被告之不法侵害受有
    前述傷害，支出醫療費用379,958 元（不含健保給付部分）
    及交通費用15,000元，並自96年11月14日起至99年10 月4日
    （死亡前一日）止，由親屬看護共2 年10月又20日，以每日
    看護費1,000 元（每月3 萬元）計算，得請求賠償看護費損
    害1,038,000 元，且徐泉成因被告之不法侵害受有前述傷害
    ，痛苦難以言喻，得請求賠償非財產上之損害150 萬元，以
    資慰藉。其次，徐泉成因被告不法侵害其女湯瑞倩致死，依
    屏東縣97年平均每人每月消費支出14,395元計算，得請求賠
    償2 年10月又20日之扶養費損害83,011元，並得請求賠償非
    財產上之損害100 萬元，以資慰藉。徐泉成提起本件訴訟後
    於99年10月5 日死亡，原告湯秀鳳（妻）、鍾瑞山、徐瑞一
    、鍾瑞芳、鍾瑞珠、鍾瑞雯、徐瑞偵（以上6 人為子女）、
    陳曉敏（外孫女）為其繼承人，扣除徐泉成生前已領取湯瑞
    倩死亡部分之強制汽車責任保險保險金375,000 元，得請求
    被告賠償渠等3,640,969 元（379958＋15000 ＋0000000 ＋
    0000000 ＋83011 ＋0000000 0000000＝0000000 ）。爰依
    民法第191 條之2 、第192 條第1 項、第2 項、第193 條第
    1 項、第194 條及第195 條1 項前段，請求被告加計法定遲
    延利息，賠償原告陳昱銓4,745,008 元，賠償原告陳曉敏3,
    101,329 元，賠償原告湯秀鳳、鍾瑞山、徐瑞一、鍾瑞芳、
    鍾瑞珠、鍾瑞雯、徐瑞偵、陳曉敏（以下簡稱湯秀鳳等8 人
    ）3,640,969 元（公同共有債權）等情，並聲明：(一)被告應
    給付原告陳昱銓4,745,008 元，應給付原告陳曉敏3,101,32
    9 元，及均自起訴狀繕本送達翌日起至清償日止，按週年利
    率百分之5 計算之利息。(二)被告應給付原告湯秀鳳等8 人3,
    640,969 元，由原告湯秀鳳等8 人共同受領。(三)原告願供擔
    保請准宣告假執行。
三、被告則以：伊並無酒後駕車之情事，本件肇事後伊經屏東基
    督教醫院抽血檢測結果，血液中酒精濃度固達7.8mg/dl（按
    即每百公升7.8 毫克），惟血液中檢測出低於10mg/dl 之酒
    精濃度係屬正常反應，自不得以此推算伊於肇事時血液中之
    酒精濃度超過法定標準。又本件車禍之發生係湯瑞倩闖紅燈
    所造成，伊自毋庸負何侵權責任，縱使無法證明湯瑞倩闖紅
    燈，其疏未注意車前狀況，並隨時採取必要之安全措施，對
    於損害之發生顯然與有過失，亦應適用過失相抵法則，減免
    伊之賠償金額至少2 分之1 。其次，原告陳昱銓、陳曉敏及
    徐泉成請求賠償之扶養費損害，應分別以96、97年扶養親屬
    寬減額每人每年77,000元及11萬元（徐泉成）計算，並應按
    扶養義務人人數均分計算，原告陳昱銓與湯瑞倩為夫妻關係
    ，互負扶養義務，另應適用損益相抵之規定，扣除所受之利
    益。徐泉成請求賠償看護費部分，難謂有看護長達2 年10月
    又20日之必要，且其年紀原已老邁，並罹患多種疾病，縱有
    看護之必要，亦難謂係本件車禍所造成。湯瑞倩死亡部分，
    以伊僅有國中畢業學歷，原在傢俱工廠擔任工人，月薪約3
    萬多元，且因本件車禍痛失愛女，本身並受有嚴重傷勢而言
    ，原告陳陳昱銓、陳曉敏與徐泉成各請求賠償慰撫金200 萬
    元及100 萬元，誠屬過高，應各以50萬元為相當，徐泉成受
    傷部分，其請求賠償慰撫金150 萬元，亦屬過高，應以50萬
    元為相當。再者，徐泉成於96年11月14日當天目睹本件車禍
    之發生，且理應於事發後不久即知湯瑞倩因本件車禍而死亡
    ，並非在96年12月18日以後始知有湯瑞倩死亡之損害及伊為
    賠償義務人，其就湯瑞倩死亡部分，遲至98年12月18日方追
    加起訴請求伊賠償慰撫金及扶養費損害，已逾2 年之請求權
    消滅時效，伊得行使時效抗辯拒絕給付。另依華南產物保險
    股份有限公司高雄分公司100 年1 月14日高車賠字第000101
    號函，可知徐泉成受傷部分，其生前已領取強制汽車責任保
    險之保險金105 萬元，依強制汽車責任保險法第32條規定，
    亦應自其請求賠償之金額中扣除等語，資為抗辯，並聲明：
    (一)原告之訴及假執行之聲請均駁回。(二)如受不利之判決，被
    告願以現金或等值之郵局定期存單供擔保請准宣告免為假執
    行。
四、經查：本件被告於96年11月14日上午10時25分許，騎乘車牌
    號碼PFT-287 號重型機車，附載其女黃小芬，沿屏東縣里港
    鄉○○村○○路由南往北行駛，途經該路與同村載南路交岔
    路口時，適原告陳昱銓之妻即原告陳曉敏之母湯瑞倩駕駛車
    牌號碼4162-TE 號自用小客車，搭載徐泉成（湯瑞倩之父）
    ，沿載南路由西往東而至，煞避不及，兩車遂相撞肇事，湯
    瑞倩因此受有下額部撕裂傷、肋骨多處骨折及左、右膝撕裂
    傷等傷害，經送醫仍於當日不治死亡，徐泉成則受有外傷性
    主動脈弓剝離瘤、左側下肢癱瘓疑似腦內出血、右側第一肋
    骨骨折及胸骨骨折等傷害，另被告之女黃小芬亦因受有顏面
    部顱骨骨折併頭部血腫、腦挫傷及左側股骨骨折等傷害，而
    不治死亡，刑事部分，被告業經臺灣高等法院高雄分院98年
    度交上易字第114 號以過失致人於死罪名，判處有期徒刑6
    月，如易科罰金以1,000 元折算1 日確定。又徐泉成於提起
    本件訴訟後，已於99年10月5 日死亡，其繼承人有原告即其
    妻湯秀鳳及原告即其子女鍾瑞山、徐瑞一、鍾瑞芳、鍾瑞珠
    、鍾瑞雯、徐瑞偵，另湯瑞倩之女即原告陳曉敏則為代位繼
    承人各事實，為兩造所不爭執，並有臺灣屏東地方法院檢察
    署97年度偵字第3621號檢察官起訴書、本院97年度交訴字第
    71號刑事判決、臺灣高等法院98年度交上易字第114 號刑事
    判決、戶口名簿影本及戶籍謄本附卷可稽，復經本院調閱刑
    事卷宗查明屬實。
五、本件之爭點為：(一)被告是否應對原告負侵權行為損害賠償責
    任？倘然，湯瑞倩對於損害之發生是否與有過失，而應據以
    減免被告之賠償金額？(二)湯瑞倩死亡部分，徐泉成之扶養費
    損害及慰撫金請求權是否已罹於消滅時效？(三)原告請求被告
    賠償之項目及金額，是否於法有據並相當？(四)徐泉成受傷部
    分，其繼承人請求之損害賠償是否應扣除105 萬元？茲分別
    論述如下：
(一)、按車輛面對圓形紅燈表示禁止通行，不得超越停止線或進入
    路口；汽車行駛至交岔路口，其行進、轉彎，應遵守燈光號
    誌或交通指揮人員之指揮，遇有交通指揮人員指揮與燈光號
    誌並用時，以交通指揮人員之指揮為準，道路交通標誌標線
    號誌設置規則第206 條第5 款及道路交通安全規則第102 條
    第1 項第1 款定有明文。查本件肇事交岔路口設有燈光號誌
    ，其週期為89秒，其中載南路（即湯瑞倩之行向）為綠燈50
    秒，黃燈5 秒，紅燈32秒（含全紅2 秒），載興路為綠燈25
    秒，黃燈5 秒，紅燈57秒（含全紅2 秒），有屏東縣號誌時
    制設計表可憑（見本院97年度交訴字第71號刑事卷第64頁）
    。又肇事交岔路口附近有民眾自行裝設之監視器（其顯示之
    時間因未調整而與實際時間不符，但無礙其錄影內容之真實
    性），經本院刑事庭勘驗其錄影光碟，結果略謂：「（載興
    路即被告之行向）8 ：50：17、18有一台橘色油罐車經過。
    8 ：50：21、22又有一台橘色大砂車經過。8 ：50：56有一
    台深色自小客車停等於紅綠燈前。8 ：51：39~41 深色自小
    客車起步往前直行，另一台白色自小客車及一台機車陸續經
    過。8 ：51：50有一台黑色自小客車通過。8 ：52：42、43
    被告騎乘機車通過，並未停等。8 ：52：44被告騎乘之機車
    與湯瑞倩所駕駛之自小客車發生碰撞。」「（載南路即湯瑞
    倩之行向）8 ：50：12一台（藍色車頭、白色車身）自小貨
    車經過，並於路口（8 ：50：16）直接右轉載興路。8 ：50
    ：17~ 30一台白色自小客車經過，並於路口（8 ：50 ：32
    ）直接右轉。8 ：50：44、45一台深色自小客車起步往前直
    行，之後另一台白色自小客車及三台機車陸續經過。8 ：52
    ：11、12停等在紅綠燈前之灰色自小客車，起步往前開，之
    後另一台藍色小貨車及一台深藍色自小客車陸續經過，深藍
    色自小客車並在路口右轉載興路。8 ：52：43湯瑞倩所駕駛
    之自小客車經過。8 ：52：44秒湯瑞倩所駕駛之自小客車與
    被告所騎乘之機車發生碰撞。」（見本院97年度交訴字第71
    號刑事卷第52、61頁）依此勘驗結果及前述號誌週期為89秒
    觀之，50分44~45 秒載南路深色自小客車起步，與52分11~1
    2 秒灰色自小客車起步，相距87秒（16＋60＋11＝87秒），
    接近89秒，考慮停等紅燈時，固有紅燈轉為綠燈即起步者，
    但亦有稍為遲延1 、2 秒方起步者，該二次停等紅燈車輛之
    起步應均在紅燈轉為綠燈之際。再對照50分44~45 秒至51分
    39~40 秒之55秒內（載南路綠燈及黃燈），於50分56秒載興
    路有深色自小客車停等紅燈，稍後之51分39~41 秒載興路方
    有深色自小客車起步，且此後25秒載興路綠燈時間內，於51
    分50秒及51分56秒各有黑色自小客車及機車通過交岔路口，
    更可見前述載南路二次車輛起步之時間確在紅燈轉為綠燈之
    際。準此，52分11~12 秒既為載南路紅燈甫轉為綠燈之際，
    則50秒內之52分43、44秒湯瑞倩行駛之載南路應為綠燈方是
    ，換言之，本件係被告闖紅燈。至肇事後被告於當日中午12
    時42分許，經屏東基督教醫院抽血檢測結果，其血液中酒精
    濃度雖達7.8mg/dl（見96年度相字第833 號卷第22頁），惟
    未飲酒下血液中仍檢驗出酒精濃度含量，可能原因有在抽血
    時不慎採用酒精棉消毒，亦可能係因其他藥物干擾而引起假
    陽性反應，檢驗值大於10mg/dl 表示血液中有酒精存在，正
    常人血液中檢測出低於10mg/dl 之酒精濃度，則屬正常反應
    ，有何國榮等著「人體血液中酒精濃度與呼氣酒精濃度在實
    例上的探討」一文可參（見本院98年度重訴字第53號卷第25
    4 頁反面），依此，自難謂被告確有違反道路交通安全規則
    第114 條第2 款酒後駕車之情事。其次，汽車行駛時，駕駛
    人應注意車前狀況及兩車併行之間隔，並隨時採取必要之安
    全措施，道路交通安全規則第94條第3 項定有明文。本件肇
    事地點，載興路寬12.6公尺，載南路寬6.4 公尺，有警製道
    路交通事故現場圖可稽（見96年度相字第833 號卷第9 頁）
    ，路面尚稱寬闊，且坐於右前座之徐泉成於刑案檢察官偵查
    中證稱；「我們當天是到義大醫院看病後的回程，我們到了
    路口時右邊忽然有機車騎過來，就碰的一聲撞過來，．．．
    這機車沒有停等，是直接撞過來」等語（見96年度相字第83
    3 號卷第125 頁反面），足見湯瑞倩並非不能注意其右邊有
    被告之來車，以採取必要之避煞措施，湯瑞倩疏未注意及此
    ，應認其對於本件車禍之發生亦有過失。
(二)、按「汽車、機車或其他非依軌道行駛之動力車輛，在使用中
    加損害於他人者，駕駛人應賠償因此所生之損害。但於防止
    損害之發生，已盡相當之注意者，不在此限。」「不法侵害
    他人致死者，對於支出醫療費用及增加生活上需要之費用或
    殯葬費之人，亦應負損害賠償責任。」「被害人對於第三人
    負有法定扶養義務者，加害人對於該第三人亦應負損害賠償
    責任。」「不法侵害他人之身體或健康者，對於被害人因此
    喪失或減少勞動能力，或增加生活上之需要時，應負損害賠
    償責任。」「不法侵害他人致死者，被害人之父、母、子、
    女及配偶，雖非財產上之損害，亦得請求賠償相當之金額。
    」「不法侵害他人之身體、健康‧‧‧‧者，被害人雖非財
    產上之損害，亦得請求賠償相當之金額。」「前項請求權，
    不得讓與或繼承。但以金額賠償之請求權已依契約承諾，或
    已起訴者，不在此限」民法第191 條之2 、第192 條第1 項
    、第2 項、第193 條第1 項、第194 條、第195 條第1 項前
    段及第2 項定有明文。本件被告有上開違反道路交通標誌標
    線號誌設置規則第206 條第5 款及道路交通安全規則第102
    條第1 項第1 款規定之情事，自難謂其於防止損害之發生，
    已盡相當之注意，且原告陳昱銓、陳曉敏及徐泉成係因本件
    車禍而受有損害，渠等所受損害與被告之不法侵害間，顯有
    相當因果關係，則原告依前揭侵權行為法律關係，請求被告
    賠償損害，於法洵屬有據。又損害之發生或擴大，被害人與
    有過失者，法院得減輕賠償金額，或免除之；前2 項之規定
    ，於被害人之代理人或使用人與有過失者，準用之，民法第
    217 條第1 項及第3 項定有明文。本件車禍之發生，被告闖
    紅燈固有以致之，惟湯瑞倩疏未注意車前狀況，並隨時採取
    必要之安全措施，亦難辭其咎，惟相衡之下，被告違規之情
    節及其原因力之輕重，顯然遠大於湯瑞倩，本院因認湯瑞倩
    僅應負2 成之過失責任，被告則應負8 成之過失責任，爰依
    此比例減輕後述被告之賠償金額2 成。
(三)、按因侵權行為所生之損害賠償請求權，自請求權人知有損害
    及賠償義務人時起2 年間不行使而消滅，民法第197 條第1
    項前段固定有明文。惟查徐泉成因本件車禍受有嚴重之傷勢
    ，於96年11月14日中午12時入高雄長庚紀念醫院急診治療，
    並轉入加護病房治療，於96年11月16日接受胸主動脈血管支
    架手術，96年11月16日至96年12月6 日於加護病房治療，96
    年12月27日出院，共住院44天，且直至97年4 月12日始首次
    接受警詢調查之事實，有診斷證明書及調查筆錄之記載可稽
    （見本院97年度交附民字第160 號卷第7 頁及96年度相字第
    866 號卷第120 頁），尚難謂徐泉成於96年12月27日出院前
    即已知悉湯瑞倩死亡，並已知悉肇事之賠償義務人為被告。
    被告對於徐泉成於96年12月18日前即已知悉各該事項之事實
    ，復未能舉證加以證明，則自難認為徐泉成於98年12月18日
    ，就湯瑞倩死亡部分，追加請求被告賠償扶養費損害及慰撫
    金，其請求權已因罹於2 年時效而消滅。
(四)、原告請求被告賠償醫療費用、交通費用、殯葬費、看護費、
    扶養費及慰撫金，茲就原告請求之項目及金額，逐一審核如
    下：
  1.醫療費用部分：原告陳昱銓請求賠償醫療費用2,200 元，原
    告湯秀鳳等8 人請求賠償醫療費用379,958 元一節，為被告
    所不爭執，自應准許之。
  2.殯葬費及交通費用部分：原告陳昱銓請求賠償殯葬費398,00
    0 元，原告湯秀鳳等8 人請求賠償交通費用15,000元一節，
    為被告所不爭執，亦應准許之。
  3.看護費用部分：徐泉成因被告之不法侵害受有前述傷害，且
    因有下半身癱瘓而無法自理生活，有高雄長庚紀念醫院99年
    12月14日（99）長庚院高字第9B3953號函可憑（見本院98年
    度重訴字第53號卷第292 頁），自有看護之必要，惟徐泉成
    於96年11月14日至96年12月6 日係在加護病房接受治療，有
    前引診斷證明書之記載可稽，此一期間除醫院之醫護人員外
    ，應無另由他人看護之必要，則原告湯秀鳳等8 人所得請求
    被告賠償看護費用之期間應自96年12月7 日起至99年10月4
    日（死亡前一日）止，共2 年9 月又28日。對此兩造同意以
    每日1,000 元、每月3 萬元計算看護費用，則原告湯秀鳳等
    8 人所得請求賠償之看護費用應為1,018,000 元（計算式：
    （30000 ×33）＋（1000×28）＝0000000 ），超過部分，
    應予剔除。
  4.扶養費部分：原告主張按高雄市97年平均每人月消費支出18
    ,450元計算陳昱銓及陳曉敏之扶養費，按屏東縣97年平均每
    人月消費支出14,395元計算徐泉成之扶養費，按諸現今社會
    經濟水準，尚屬相當，被告辯稱應按扶養親屬寬減額77,000
    元及11萬元計算云云，稍嫌過低，自以原告主張之金額為可
    採。依此，原告陳昱銓（58年9 月26日生）得一次請求賠償
    65歲以後之扶養費（原告陳昱銓有2 名子女），依96年高雄
    市簡易生命表所載（見本院98年度重訴字第53號卷第87頁）
    ，有12.02 年（以12年計，自123 年9 月26日滿65歲至135
    年9 月26日），扣除中間利息後，應為338,841 元（計算式
    ：18450 ×12×1/3 ×（21.000000 000.378953 ）＝3388
    41，未滿1 元部分4 捨5 入，下同）。原告陳曉敏（95年10
    月29日生）得一次請求賠償成年前19年之扶養費金額，扣除
    中間利息後為1,505,880 元（計算式：18450 ×12×1/2 ×
    13.603249 ＝0000000 ，但原告陳曉敏僅請求1,476,329 元
    ）。又徐泉成有7 名子女（含湯瑞倩），連同其妻即原告湯
    秀鳳共有8 名扶養義務人，則自96年11月15日起至99年10月
    4 日止，共2 年10月又20日，原告湯秀鳳等8 人所得請求賠
    償之扶養費金額（因請求之遲延利息自98年12月19日起算，
    1 年內徐泉成死亡，毋庸扣除中間利息），應為62,340元（
    計算式：14395 ×1/8 ×34又20/31 ＝62340 ）。又被告辯
    稱原告陳昱銓與湯瑞倩為夫妻關係，互負扶養義務，應適用
    損益相抵之規定，扣除免為扶養湯瑞倩所受之利益云云，惟
    原告陳昱銓因湯瑞倩遭被告之不法侵害致死，其因而得免支
    出扶養費，依社會觀念不能認係受有利益，自無適用損益相
    抵規定予以扣除之餘地（最高法院94年度台上字第1301號判
    決意旨參照）。依上所述，陳曉敏請求被告賠償扶養費1,47
    6,329 元，應予准許。原告陳昱銓及原告湯秀鳳塑等8 人，
    分別請求被告賠償扶養費2,719,808 元及83,011元，各在33
    8,841 元及62,340元範圍內，應予准許，超過部分，應予剔
    除。
  5.慰撫金部分：湯瑞倩因被告之不法侵害致死，原告陳昱銓、
    陳曉敏及徐泉成，分別為湯瑞倩之夫、女及父，在精神上自
    受有一定之痛苦，徐泉成因被告之不法侵害受有前述傷害，
    不論在肉體或精神上亦必感受相當之痛苦，則原告陳昱銓、
    陳曉敏及徐泉成（於起訴後由原告湯秀鳳等8 人繼承），請
    求被告賠償非財產上之損害，以資慰藉，於法自無不合。查
    湯瑞倩出生於71年1 月30日，為專科畢業學歷，曾擔任護士
    工作。原告陳昱銓為大學畢業學歷，受僱從事醫療器材推銷
    販賣業務，平均每月收入約3 、4 萬元，原告陳曉敏出生於
    95年10月29日，年僅4 歲，兩人名下均無不動產。徐泉成出
    生於23年3 月13日，為國小畢業學歷，年老後並無工作，名
    下有房屋1 棟，共有土地5 筆（折算面積均甚微）。被告為
    國中畢業學歷，原在傢俱工廠工作，月薪約3 萬多元，名下
    有房屋1 棟及土地1 筆，惟已於98年9 月17日為國泰人壽保
    險股份有限公司設定最高限額84萬元之抵押權等情，經兩造
    陳明在卷，並有稅務電子閘門財產所得調件明細表、土地登
    記謄本、建物登記謄本及警詢筆錄等件可憑。本院審酌本件
    車禍之發生主要肇因於被告闖紅燈、徐泉成受傷之嚴重程度
    及前述雙方之身分、地位、經濟能力等一切情狀，認湯瑞倩
    死亡部分，原告陳昱銓、陳曉敏各請求賠償慰撫金200 萬元
    ，原告湯秀鳳等8 人請求賠償100 萬元，尚屬相當，應予准
    許。至徐泉成受傷部分，原告湯秀鳳等8 人請求賠償慰撫金
    150 萬元，尚屬過高，亦以100 萬元為相當，超過部分，應
    予剔除。
  6.依上所述，原告陳昱銓得請求被告賠償之金額共2,739,041
    元（2200＋398000＋338841＋2000000 ＝0000000 ），原告
    陳曉敏得請求被告賠償之金額共3,476,329 元（0000000 ＋
    2000000 ＝0000000 ），原告湯秀鳳等8 人得請求被告賠償
    之金額共3,475,298 元（379958＋15000 ＋0000000 ＋0000
    000 ＋62340 ＋1000000 ＝0000000 ）。惟湯瑞倩對於本件
    損害之發生與有過失，應適用過失相抵法則減輕被告2 成之
    賠償金額，已據前述，則原告陳昱銓、陳曉敏得請求被告賠
    償之金額即應減為2,191,233 元及2,781,063 元（0000000
    ×0.8 ＝0000000 ，0000000 ×0.8 ＝0000000 ），原告湯
    秀鳳等8 人得請求被告賠償之金額亦應減為2,780,238元 （
    0000000 ×0.8 ＝0000000 ）。
(五)、按保險人依本法所為之保險給付，視為被保險人損害賠償金
    額之一部分，被保險人受賠償請求時，得扣除之，強制汽車
    責任保險法第32條定有明文。查本件湯瑞倩死亡部分，原告
    陳昱銓、陳曉敏及徐泉成已各領取強制汽車責任保險之保險
    金375,000 元（另375,000 元為湯瑞倩之母即原告湯秀鳳所
    領取），為兩造所不爭執。又徐泉成受傷部分，業據徐泉成
    於生前領取105 萬元，有華南產物保險股份有限公司高雄分
    公司100 年1 月14日高車賠字第000101號函及強制汽車責任
    保險理賠計算書在卷可稽（見本院98年重訴字第53號卷第34
    9 、350 頁）。則原告得請求被告賠償之金額自應再扣除各
    該金額，即原告陳昱銓部分應減為1,816,233 元（0000000
    0000000＝0000000 ），原告陳曉敏部分應減為2,406,063
    （0000 0000000000＝0000000 ），原告湯秀鳳等8 人部分
    應減為1,355,238 元（0000000 000000000000000 ＝0000
    000 ）。
六、綜上所述，本件原告依侵權行為法律關係，請求被告給付原
    告陳昱銓4,745,008 元，給付原告陳曉敏3,101,329 元，及
    均自起訴狀繕本送達翌日起至清償日止，按週年利率百分之
    5 計算之利息，並請求被告給付原告湯秀鳳等8 人3,640,96
    9 元，及自98年12月19日起至清償日止，按週年利率百分之
    5 計算之利息，由原告湯秀鳳等8 人共同受領，於如主文第
    1 、2 項所示範圍內，為有理由，應予准許。逾此範圍，非
    有理由，應予駁回。本判決原告勝訴部分，兩造各陳明願供
    擔保，請准宣告假執行或免為假執行，經核均無不合，爰分
    別酌定相當之擔保金額，併准許之。至原告敗訴部分，渠等
    假執行之聲請已失所附麗，應駁回之。
七、據上論結，本件原告之訴為一部有理由，一部無理由，依民
    事訴訟法第79條、第85條第1 項前段、第2 項、第390 條第
    2 項、第390 條第2 項、第3 項，判決如主文。
中    華    民    國   100    年    2     月    15    日
                    民事第二庭    法  官  春生
正本係照原本作成。
如不服本判決，應於收受送達後20日內向本院提出上訴書狀，其
未表明上訴理由者，應於提出上訴後20日內向本院補提理由書狀
（均須按他造當事人之人數附繕本）。
中    華    民    國   100    年    2     月    21    日
                                  書記官  蘇雅慧